高等法院民事判決　　　　　　　　　　　　　　　九十三年度上字第四二八號
　　上　訴　人　乙○○
　　訴訟代理人　吳金棟律師
　　被上訴人　　甲○○
　　兼　　　右
　　訴訟代理人　丙○○
當事人間損害賠償事件，上訴人對於中華民國九十三年三月二十五日臺灣新竹地方法
院九十三年度訴字第八八號第一審判決提起上訴，本院於九十三年八月十日言詞辯論
終結，判決如下：
    主      文
原判決除確定部分外，關於命上訴人給付被上訴人甲○○超過新台幣陸拾參萬貳仟柒
佰陸拾肆元及其法定遲延利息部分；命上訴人給付被上訴人丙○○超過新台幣陸拾貳
萬柒仟柒佰柒拾捌元及其法定遲延利息部分，及該部分假執行之宣告，暨訴訟費用之
裁判均廢棄。
右開廢棄部分，被上訴人在第一審之訴及其假執行之聲請均駁回。
其餘上訴駁回。
第一、二審訴訟費用除確定部分外，由上訴人負擔十分之八，餘由被上訴人負擔。
    事      實
甲、上訴人方面：
一、聲明：
  (一)原判決不利上訴人部分廢棄。
  (二)被上訴人在第一審之訴及假執行之聲請均駁回。
二、陳述：除與原判決記載相同者外，補稱略以：
  (一)本件車禍業經桃竹苗地區行車事故鑑定委員會鑑定，結果略以「被害人朱柏豪所
    騎乘之腳踏車未減速慢行並貿然駛入該產業道路，為肇事主因」，其認定上訴人
    乙○○駕駛拼裝車僅為肇事次因。而原審就本件車禍之肇事原因及責任分擔結果
    ，認為「上訴人應負擔三分之一」，「被上訴人應負擔三分之二」固非無據，然
    客觀而論，本件車禍之發生，撞擊點既然在於上訴人拼裝車之右後方油箱之上端
    ，足見，當時上訴人車輛已大半經過，衡情酌理，似應以上訴人分擔八分之一，
    被上訴人分擔八分之七，較為適宜。
  (二)被上訴人甲○○、丙○○係夫妻，平日共同生活，二人在起居用品、各項需要，
    無須重複支出。要之，在計算本件「扶養費」、「喪葬費」時，似無必要對於夫
    妻二人均為列支，故應減少被上訴人甲○○與丙○○若干重複核准部分。
三、證據：援用原審立證方法。
乙、被上訴人方面：
一、聲明：上訴駁回。
二、陳述：與原判決記載相同。
三、證據：援用原審立證方法。
    理      由
一、被上訴人主張上訴人於九十一年八月十三日下午十四時，無照駕駛未經核准領用
    牌照之拼裝車，從新竹縣竹東鎮載送貨物至新竹縣五峰鄉花園村天湖，於回程行
    經新竹縣五峰鄉桃山村十八鄰白蘭三○五之一號前產業道路之交岔路口時，本應
    注意行經彎道、坡路或無號誌之交岔路口時均應減速慢行，亦應注意右後方有無
    從白蘭山莊方向駛來之車輛或行人，俾隨時採取必要之安全措施，且在當時天候
    晴朗、路面柏油乾燥、無缺陷、無障礙物、視距良好之情形下，亦無不能注意之
    情事，竟疏未注意減速慢行，且未注意觀看照後鏡以確定右後方有無往來車輛，
    即冒然駛入該交岔路口並沿該交岔路口右彎地形駕駛，致拼裝車車身中段油箱之
    右側下方撞及從右方白蘭山莊方向駛來，欲穿越道路但未注意左右來車，亦有過
    失之被害人朱柏豪，被害人及所騎乘之腳踏車旋遭無照拼裝車右後輪輾壓，被害
    人因受到腹部鈍力損傷與撕裂產生之出血性休克而當場死亡之事實，業據提出原
    法院九十二年度交訴字第一九號判決、臺灣高等法院九十二年度交上訴字第二０
    九號判決、道路交通事故調查報告表、相驗屍體證明書、新竹縣警察局橫山分局
    清泉派出所道路交通事故證明書、
    度交訴字第一九號刑事卷宗、臺灣新竹地方法院檢察署九十一年度相字第四三四
    號相驗卷及臺灣高等法院九十二年度交上訴字第二０九號卷宗查明無訛，復為上
    訴人所自認，堪信被上訴人主張為真實。
二、按汽車、機車或其他非依軌道行駛之動力車輛，在使用中加損害於他人者，駕駛
    人應賠償因此所生之損害；又不法侵害他人致死者，對於支出殯葬費之人，應負
    損害賠償責任；不法侵害他人致死者，對於支出醫療及增加生活上需要之費用或
    殯葬費之人，亦應負損害賠償責任；被害人對於第三人負有法定扶養義務者，加
    害人對該第三人亦應負損害賠償責任。又不法侵害他人致死者，被害人之父母、
    子、女及配偶，雖非財產上之損害，亦得請求賠償相當之金額，民法第一百九十
    一條之二、第一百九十二條第一、二項、第一百九十四條分別定有明文。查上訴
    人因使用動力車輛過失致被害人死亡，已如前述，被上訴人甲○○、丙○○係被
    害人之父母，有
    賠償責任，自屬有據。茲就被上訴人請求賠償之各項損害及金額，是否應予准許
    ，說明如下：
  (一)殯葬費部分：被上訴人甲○○對於被害人死亡之殯葬費，合計支出殯葬費三十七
    萬七千七百元，業據其提出喪葬費收據三紙為證（原審卷第四十一頁），復為上
    訴人所不爭執，堪認被上訴人主張為真，應予准許，是上訴人應賠償被上訴人甲
    ○○三十七萬七千七百元。又此部分被上訴人丙○○並未請求，則上訴人指摘喪
    葬費被上訴人二人均列為支出云云，自不足採。
  (二)扶養費部分：查被害人係八十年六月三日出生，被上訴人為被害人之父母，其中
    甲○○係五十年十月一日生、被上訴人丙○○係五十一年三月二十一日出生，有
    行為發生時年僅十一歲，於一百年六月三日始滿二十歲，而對被上訴人甲○○、
    丙○○負有扶養義務，是被上訴人甲○○、丙○○之扶養費自應於一百年六月三
    日起算。被上訴人甲○○、丙○○於一百年六月三日時，其年齡均為四十九歲，
    依八十九年台灣地區簡易生命表計算，被上訴人甲○○、丙○○分別有三十‧八
    二年、三十五‧二一年可被扶養（按甲○○、丙○○自侵權行為發生時至朱柏豪
    年滿二十歲時，尚有九年，此段期間應先合計其平均餘命，再分段認定其霍夫曼
    係數而予以扣除）。而被上訴人甲○○、丙○○為夫妻，彼此間互負扶養義務，
    並另有一女朱婉宜，應與被害人分擔扶養費用，有
    年度平均每人民間消費支出為二十五萬七千九百六十四元，再依霍夫曼式計算方
    式扣除中間利息後，被上訴人甲○○得一次請求之扶養費為一百二十六萬零五百
    九十三元（計算方式如下：257,964×｛〔21．0000000+（22．0000000－
    00．0000000）×0.82〕－7．0000000｝÷3＝1,260,593，小數點以下四捨五入
    ，下同）。丙○○得一次請求之扶養費為一百三十八萬三千三百三十四元（計算
    式如下：257,964×｛〔23．610525+（23．000000-00．610525）×0.21〕－7．
    0000000｝÷3＝1,383,334）。是被上訴人甲○○、丙○○請求之扶養費分別於
    一百二十六萬零五百九十三元及一百三十八萬三千三百三十四元範圍內，應予准
    許。上開扶養費既係被上訴人依法獨立之請求權，上訴人稱其二人重複列支云云
    ，亦不足採。
  (三)慰撫金部分：本件因上訴人之過失行為，致被上訴人甲○○、丙○○中年喪子，
    渠等受有身心及精神上相當之痛苦，請求上訴人賠償精神慰撫金，自屬有據。本
    院審酌上訴人務農、打零工從事板模工作，並駕駛拼裝車搬運杉木、水泥、肥料
    、沙子等貨物，山上有土地一筆；被上訴人甲○○從事餐飲業，經營小吃店，被
    害人年僅十歲，為小學生，及兩造之身分、地位等情形，認被上訴人甲○○、丙
    ○○所受非財產上損害各以五十萬元為相當。
  (四)綜上所述，被上訴人甲○○所得請求之殯葬費用、扶養費及慰撫金合計二百十三
    萬八千二百九十三元（377,700＋1,260,593＋500,000＝2,138,293），被上訴人
    丙○○得請求之扶養費及慰撫金合計一百八十八萬三千三百三十四元。
    （1,383,334 ＋500,000＝1,883,334）。
三、次按損害之發生或擴大，被害人與有過失者，法院得減輕賠償金額或免除之，民
    法第二百十七條第一項定有明文；而非財產上之損害，被害人對於損害之發生或
    擴大與有過失，上開條文並未排除在外，自應一體適用。
  (一)上訴人駕車行經本件車禍發生之交岔路口，本應注意減速慢行作隨時停車之準備
    ，且因該處地形右彎之緣故，直行有如右轉，通過該交岔路口時亦應注意右後方
    有無從白蘭山莊方向小路駛來之車輛或行人，俾隨時採取必要之安全措施，且依
    據當時天候、路況、視距等各項客觀因素，並無不能注意之情事，上訴人卻均疏
    未注意致發生本件車禍，其過失與本件車禍間確有相當因果關係；被害人騎乘腳
    踏車行經無號誌路口穿越道路，應看清左右有無來車並在不妨礙汽車通行之情況
    下迅速通過，復以該岔路為下坡路段，被害人自上往下騎行，受道路坡度影響，
    不僅加快車速，且腳踏車不易煞停，被害人疏未注意左右來車即冒然騎車穿越，
    其有過失至為顯然。衡諸上訴人與被害人前揭行為，上訴人之過失程度較輕，應
    為肇事次因，被害人之過失程度較重，而為本件車禍肇事主因，臺灣省竹苗區車
    輛行車事故鑑定委員會、臺灣省車輛行車事故覆議鑑定委員會對本件車禍之肇事
    責任亦同此認定。又本件車禍之撞擊點位置乃係無照拼裝車之車身中段油箱右下
    方，被上訴人主張上訴人有未注意車前狀況之過失，尚與卷存物證有間，自不可
    採。本院斟酌上訴人與被害人間過失程度、肇事情節等一切情狀，認上訴人就本
    件車禍之發生，應負三分之一之過失責任，上訴人主張其僅應負八分之一過失責
    任云云，要不足採。
  (二)被上訴人甲○○、丙○○所得請求之金額分別為二百十三萬八千二百九十三元、
    一百八十八萬三千三百三十四元，已如前述。經過失相抵計算結果，被上訴人甲
    ○○得向上訴人請求七十一萬二千七百六十四元（2,138,293×（1－2/3）＝
    712,764），被上訴人丙○○得向上訴人請求六十二萬七千七百七十八元（
    1,883,334×（1－2/3）＝627,778）。又上訴人於事發之初已先行就此事故給付
    被上訴人甲○○八萬元，為被上訴人甲○○所自認（原審卷第七十四頁），自堪
    信為真實，而應予以扣除，是被上訴人甲○○所得請求數額為六十三萬二千七百
    六十四元（712,764－80,000＝632,764）。
四、綜上所述，被上訴人甲○○、丙○○依侵權行為法律關係，請求之金額分別在六
    十三萬二千七百六十四元、六十二萬七千七百七十八元，及均自起訴狀繕本送達
    翌日即九十二年四月二十三日起，至清償日止，按年息百分之五計算之利息範圍
    內，為有理由，應予准許，逾此範圍，為無理由，應予駁回。原審就超過上開應
    准許部分，為上訴人敗訴之判決，並為假執行之宣告，自有未洽，上訴意旨就此
    部分指摘原判決不當，求予廢棄改判，為有理由。至於上開應准許部分，原審判
    命上訴人給付，並依兩造之聲請准供擔保為假執行及免假執行之宣告，核無違誤
    ，上訴意旨，就此部分，仍執陳詞，指摘原判決不當，求予廢棄，為無理由，應
    駁回其上訴。
五、本件事證已臻明確，至兩造其餘之攻擊或防禦方法及未經援用之證據，經本院審
    酌後，認為均不足以影響本判決之結果，自無調查之必要，併此敘明。
六、據上論結，本件上訴為一部有理由，一部無理由，依民事訴訟法第四百四十九條
    第一項、第四百五十條、第七十九條，判決如主文。
中　　　華　　　民　　　國　　九十三　　年　　　八　　　月　　二十六　  日
                              民事第一庭
                                  審判長法  官  尤  豐  彥
                                        法  官  湯  美  玉
                                        法  官  陳  金  圍
右正本係照原本作成。
不得上訴。
中　　　華　　　民　　　國　　九十三　　年　　　八　　　月　　二十七　  日
                                        書記官　章  大  富
